---
title: 'HDI: Human Development Index'
author: "Davide Nonino"
date: "01/09/2022"
output: 
  ioslides_presentation: 
    incremental: yes
    widescreen: true
    css: 'scrollable_slides.css'
---

```{r setup, include=FALSE}
knitr::opts_chunk$set(echo = FALSE,message=FALSE,warning=FALSE)
```

```{r include=FALSE}
library(tidyr)
library(dplyr)
library(ggplot2)
library(gganimate)
library(readr)
library(plotly)
library(DT)
library(gridExtra)
```

```{r include=FALSE}
HumanDevelopmentIndex <- read_csv("D:/Desktop/uniud materie/primo anno/fondamenti dei dati/Esame data science/HDI/HumanDevelopmentIndex.csv",show_col_types = FALSE)
```

# Introduzione

## HDI: Human Development Index
Lo **Human Development Index** è un indicatore di sviluppo per valutare la qualità della vita dei membri di un paese.

Utilizzato per verificare se una politica economica riesce a migliorare la qualità della vita. 

Il calcolo si basa su tre punti fondamentali:

*  **Vita lunga e sana**
*  **Istruzione**
*  **Tenore di vita**


## Valori HDI 

I paesi che hanno registrato i valori minimi di HDI appartengono tutti al continente **africano**.

```{r}
HDI <- HumanDevelopmentIndex %>% group_by(Entity) %>% filter(Human_Development_Index==min(Human_Development_Index)) %>% select(Entity,Region:Human_Development_Index) %>% arrange(Human_Development_Index)

colnames(HDI) <- c("State","Continent","Sub-Region","Year","HDI") 
knitr::kable(head(HDI,10),caption = "Valori minimi HDI per Stato")
```

## Valori HDI 

I paesi che hanno registrato i valori più alti di HDI appartengono per la maggior parte al continente **europeo**.

```{r}
HDI <- HumanDevelopmentIndex %>% group_by(Entity) %>% filter(Human_Development_Index==max(Human_Development_Index)) %>% select(Entity,Region:Human_Development_Index) %>% arrange(desc(Human_Development_Index))

colnames(HDI) <- c("State","Continent","Sub-Region","Year","HDI") 
knitr::kable(head(HDI,10),caption = "Valori massimi HDI per Stato")
```

## Crescita HDI

I 20 Stati che dal 1990 al 2017 hanno registrato il **minor** aumento appartengono a:

* 45% Africa
* 20% Europa
* 15% Asia
* 15% America
* 5% Oceania 

```{r}
# valori anno 1990
anno90 <- HumanDevelopmentIndex %>% filter(Year == 1990) %>% select(Entity,Code,Region,Human_Development_Index)
colnames(anno90)[4] <- "HDI1990"

#valori anno 2017
anno17 <- HumanDevelopmentIndex %>% filter(Year == 2017) %>% select(Entity,Code,Region,Human_Development_Index)
colnames(anno17)[4] <- "HDI2017"

#unione
HDIdiff <- inner_join(anno90,anno17,by=c("Code","Entity","Region")) %>% select(Entity,Region,HDI1990,HDI2017) %>% mutate(differenza = HDI2017 - HDI1990) %>% arrange(differenza) %>% head(20)
colnames(HDIdiff)[c(1,2,5)] <- c("State","Continent","difference")

diff <- HDIdiff %>% ggplot(aes(y = reorder(State,difference,min), x=difference,fill=Continent)) + geom_col(show.legend = TRUE)  + 
theme_grey() + labs(title = "Minor aumento HDI",subtitle = "Periodo 1990-2017", x = "", y = "State") + theme( plot.title = element_text(size=16),plot.subtitle = element_text(size=11),axis.title.x  = element_text(size =14 ),axis.title.y  = element_text(size =14),
axis.text.x   = element_text(size =12), axis.text.y   = element_text(size = 9)) + scale_fill_manual(values = c(Africa="darkgoldenrod2",Europe="cyan4",Americas="red3",Asia="palegreen3",Oceania="darkslateblue"))

diff
```

## Crescita HDI

I 20 Stati che dal 1990 al 2017 hanno registrato il **maggior** aumento appartengono a:

* 55% Asia
* 45% Africa 

```{r}
# valori anno 1990
anno90 <- HumanDevelopmentIndex %>% filter(Year == 1990) %>% select(Entity,Code,Region,Human_Development_Index)
colnames(anno90)[4] <- "HDI1990"

#valori anno 2017
anno17 <- HumanDevelopmentIndex %>% filter(Year == 2017) %>% select(Entity,Code,Region,Human_Development_Index)
colnames(anno17)[4] <- "HDI2017"

#unione
HDIdiff <- inner_join(anno90,anno17,by=c("Code","Entity","Region")) %>% select(Entity,Region,HDI1990,HDI2017) %>% mutate(differenza = HDI2017 - HDI1990) %>% arrange(desc(differenza)) %>% head(20)
colnames(HDIdiff)[c(1,2,5)] <- c("State","Continent","difference")

diff <- HDIdiff %>% ggplot(aes(y = reorder(State,difference,min), x=difference,fill=Continent)) + geom_col(show.legend = TRUE)  + 
theme_grey() + labs(title = "Maggior aumento HDI",subtitle = "Periodo 1990-2017", x = "", y = "State") + theme( plot.title = element_text(size=16),plot.subtitle = element_text(size=11),axis.title.x  = element_text(size =14 ),axis.title.y  = element_text(size =14),
axis.text.x   = element_text(size =12), axis.text.y   = element_text(size = 9)) + scale_x_continuous(limits = c(0,0.3), breaks=seq(0,0.3,0.1))+ scale_fill_manual(values = c(Africa="darkgoldenrod2",Europe="cyan4",Americas="red3",Asia="palegreen3",Oceania="darkslateblue"))

diff
```

## HDI negli anni

L'indice di sviluppo è in **costante aumento** nella maggior parte dei Paesi.

```{r }
HumanDevelopmentIndexYears <- HumanDevelopmentIndex %>% ggplot(aes(x = Year,y = Human_Development_Index,color=Region)) + geom_line(aes(group = Entity),size=.9,alpha=.6,show.legend = FALSE) + 
theme_classic() + labs(title = "Andamento HDI negli anni",subtitle = "Periodo 1990-2017", x = "Year", y = "HDI") + theme(axis.line = element_line(size = 1), plot.title = element_text(size=16),plot.subtitle = element_text(size=11),axis.title.x  = element_text(size =14 ),axis.title.y  = element_text(size =14),
axis.text.x   = element_text(size =12), axis.text.y   = element_text(size =12)) + scale_y_continuous(limits = c(0.15,1), breaks = seq(0.20,1,0.10)) + scale_x_continuous(limits = c(1990,2017), breaks = seq(1990,2017,3)) + scale_colour_manual(values = c(Africa="darkgoldenrod2",Europe="cyan4",Americas="red3",Asia="palegreen3",Oceania="darkslateblue"))

HumanDevelopmentIndexYears

```


## HDI nei continenti

Dalle prime analisi si nota come i Paesi con l'indice più basso appartengano al continente **africano**.

Vediamo la distribuzione dei valori in base al continente.

```{r } 
HDIStats <- HumanDevelopmentIndex %>% ggplot(aes(x = Human_Development_Index)) + geom_histogram(binwidth = .01,aes(fill=Region),show.legend = FALSE)+ labs(title = "Distribuzione valori HDI nei continenti",x = "HDI") + theme(plot.title = element_text(size=16),axis.title.x  = element_text(size = 14 ),axis.title.y  = element_text(size =14), axis.text.x   = element_text(size =12), axis.text.y   = element_text(size =12)) + scale_x_continuous(limits = c(0.15,1), breaks = seq(0.20,1,0.10)) + scale_fill_manual(values = c(Africa="darkgoldenrod2",Europe="cyan4",Americas="red3",Asia="palegreen3",Oceania="darkslateblue"))

ggplotly(HDIStats)

```

## HDI nelle sottoregioni dell'Africa 

I valori minimi sono stati registrati tutti nella sottoregione **Subsahariana** dell'Africa.

Vediamo una differenza di sviluppo interna al continente.

```{r }
HumanDevelopmentIndexAfrica <- HumanDevelopmentIndex %>% filter(Region == "Africa") %>% ggplot(aes(x = reorder(Sub_Region,Human_Development_Index,median),y = Human_Development_Index,fill=Sub_Region)) + geom_boxplot(show.legend = FALSE) + theme_light() + labs(title = "HDI nelle sottoregioni africane",x = "Sub-Region",y = "HDI") + theme(plot.title = element_text(size=16),axis.title.x  = element_text(size = 14 ),axis.title.y  = element_text(size =14), axis.text.x   = element_text(size = 10), axis.text.y   = element_text(size = 10)) + scale_y_continuous(limits = c(0.15,0.9), breaks = seq(0.20,0.8,0.10))

ggplotly(HumanDevelopmentIndexAfrica)

```


# Life Expectancy

## Life Expectancy 

Il primo fattore per la determinazione dell'HDI di uno Stato è una vita lunga e sana definita attraverso l'**aspettativa di vita alla nascita**.

L' **aspettativa di vita alla nascita** indica quanti anni in media è destinato a vivere un nuovo nato.

## Andamento Life Expectancy negli anni

Vediamo l'andamento dell'aspettativa di vita negli anni per ciascuno Stato:

```{r }

LifeExpectancyYears <- HumanDevelopmentIndex %>% ggplot(aes(x = Year,y = Life_Expectancy,color=Region)) + geom_line(aes(group = Entity),size=.9,alpha=.6,show.legend = FALSE) + theme_classic() + labs(title = "Andamento Life Expectancy negli anni",subtitle = "Periodo 1990-2017", x = "Year", y = "Life Expectancy") + theme(axis.line = element_line(size = 1), plot.title = element_text(size=16),plot.subtitle = element_text(size=11),axis.title.x  = element_text(size =14 ),axis.title.y  = element_text(size =14),
axis.text.x   = element_text(size =12), axis.text.y   = element_text(size =12)) + scale_y_continuous(limits = c(20,90), breaks = seq(30,90,10)) + scale_x_continuous(limits = c(1990,2017), breaks = seq(1990,2017,3)) + scale_colour_manual(values = c(Africa="darkgoldenrod2",Europe="cyan4",Americas="red3",Asia="palegreen3",Oceania="darkslateblue"))

LifeExpectancyYears

```

L'aumento è stato favorito principalmente da:

* Accesso ad importanti invenzioni **mediche**
* Miglioramento assistenza **sanitaria**
* Miglioramento condizioni di **vita**  


## Life Expectancy nei continenti

Il continente africano ha registrato valori **molto inferiori** rispetto agli altri continenti.

```{r}
LifeExpectancyRegion <- HumanDevelopmentIndex %>% ggplot(aes(x = reorder(Region,Life_Expectancy,median),y = Life_Expectancy,fill=Region)) + geom_boxplot(show.legend = FALSE) + theme_light() +  labs(title = "Valori Life Expectancy per continente", x = "Continent", y = "Life Expectancy") + theme(plot.title = element_text(size=16),plot.subtitle = element_text(size=11),axis.title.x  = element_text(size =14 ),axis.title.y  = element_text(size =14),axis.text.x   = element_text(size =12), axis.text.y   = element_text(size =12)) + scale_y_continuous(limits = c(25,85), breaks = seq(30,80,10)) + scale_fill_manual(values=c(Africa="darkgoldenrod2",Europe="cyan4",Americas="red3",Asia="palegreen3",Oceania="darkslateblue"))



ggplotly(LifeExpectancyRegion)
```


# HDI vs Life Expectancy

## HDI vs Life Expectancy

L'aumento dell'aspettativa di vita comporta un aumento dell'indice di sviluppo.

```{r}
HDIvsLE <- HumanDevelopmentIndex %>% ggplot(aes(x=Life_Expectancy,y = Human_Development_Index,size = Population,color = Region)) + geom_point(alpha=1/2) + transition_time(Year) + shadow_wake(0.25, wrap = FALSE) + labs(title = "HDI vs Life Expectancy",subtitle = "Periodo: 1990-2017", x = "Life Expectancy", y = "HDI") + theme(plot.title = element_text(size=16),plot.subtitle = element_text(size=11),axis.title.x = element_text(size =14),axis.title.y  = element_text(size =14),axis.text.x   = element_text(size =12), axis.text.y= element_text(size =12)) + scale_y_continuous(limits = c(0.15,1), breaks = seq(0.20,1,0.10)) + scale_x_continuous(limits = c(20,90), breaks = seq(30,90,10))+ scale_color_manual(values=c(Africa="darkgoldenrod2",Europe="cyan4",Americas="red3",Asia="palegreen3",Oceania="darkslateblue"))

gif <- animate(HDIvsLE)
gif
```


## HDI vs Life Expectancy

Asia, America e Oceania sembrano seguire bene il modello lineare.

Per l'Africa e l'Europa si individua una differenza maggiore.

```{r}

Africa <- HumanDevelopmentIndex %>% filter(Region == "Africa") 
Americas <- HumanDevelopmentIndex %>% filter(Region == "Americas") 
Europe <- HumanDevelopmentIndex %>% filter(Region == "Europe") 
Asia <- HumanDevelopmentIndex %>% filter(Region == "Asia") 
Oceania <- HumanDevelopmentIndex %>% filter(Region == "Oceania")


modAfrica <- lm(Human_Development_Index ~ Life_Expectancy,Africa)

Africaml <- ggplot(Africa,aes(Life_Expectancy,Human_Development_Index)) + geom_point(alpha=0.5) + geom_abline(intercept=modAfrica$coefficients[1],slope =modAfrica$coefficients[2],color="red",size=1) + labs(title = "Africa",x = "Life Expectancy",y="HDI") + theme(plot.title = element_text(size=13),axis.title.x  = element_text(size = 9 ),axis.title.y  = element_text(size =9), axis.text.x   = element_text(size =10), axis.text.y = element_text(size =10))

modAmericas <- lm(Human_Development_Index ~ Life_Expectancy,Americas)

Americasml <- ggplot(Americas,aes(Life_Expectancy,Human_Development_Index)) + geom_point(alpha=0.5) + geom_abline(intercept=modAmericas$coefficients[1],slope =modAmericas$coefficients[2],color="red",size=1)+ labs(title = "Americas",x = "Life Expectancy",y="HDI") + theme(plot.title = element_text(size=13),axis.title.x  = element_text(size = 9 ),axis.title.y  = element_text(size =9), axis.text.x   = element_text(size =10), axis.text.y   = element_text(size =10))

modEurope <- lm(Human_Development_Index ~ Life_Expectancy,Europe)

Europeml <- ggplot(Europe,aes(Life_Expectancy,Human_Development_Index)) + geom_point(alpha=0.5) + geom_abline(intercept=modEurope$coefficients[1],slope =modEurope$coefficients[2],color="red",size=1)+ labs(title = "Europe",x = "Life Expectancy",y="HDI") + theme(plot.title = element_text(size=13),axis.title.x  = element_text(size = 9 ),axis.title.y  = element_text(size =9), axis.text.x   = element_text(size =10), axis.text.y   = element_text(size =10))

modAsia <- lm(Human_Development_Index~ Life_Expectancy,Asia)

Asiaml <- ggplot(Asia,aes(Life_Expectancy,Human_Development_Index)) + geom_point(alpha=0.5) + geom_abline(intercept=modAsia$coefficients[1],slope =modAsia$coefficients[2],color="red",size=1) + labs(title = "Asia",x = "Life Expectancy",y="HDI") + theme(plot.title = element_text(size=13),axis.title.x  = element_text(size = 9 ),axis.title.y  = element_text(size =9), axis.text.x   = element_text(size =10), axis.text.y   = element_text(size =10))

modOceania <- lm(Human_Development_Index ~ Life_Expectancy,Oceania)

Oceaniaml <- ggplot(Oceania,aes(Life_Expectancy,Human_Development_Index)) + geom_point(alpha=0.5) + geom_abline(intercept=modOceania$coefficients[1],slope =modOceania$coefficients[2],color="red",size=1)+ labs(title = "Oceania",x = "Life Expectancy",y="HDI") + theme(plot.title = element_text(size=13),axis.title.x  = element_text(size = 9 ),axis.title.y  = element_text(size =9), axis.text.x   = element_text(size =10), axis.text.y   = element_text(size =10))

grid.arrange(
Africaml,
Europeml,
Americasml,
Asiaml,
Oceaniaml,
nrow=2, ncol = 3)
```


## HDI vs Life Expectancy

Per verificare a fondo la **correlazione** tra HDI e l'aspettativa di vita si possono calcolare e analizzare il coefficiente di **determinazione** e il coefficiente di correlazione di **Pearson**.

### Coefficiente di determinazione

Asia e Oceania presentano una **forte** correlazione. 

```{r}
continents <- c("Africa","Europe","Americas","Asia","Oceania")


DeterminationCoefficient <- c(summary(modAfrica)$r.squared,summary(modEurope)$r.squared,summary(modAmericas)$r.squared,summary(modAsia)$r.squared,summary(modOceania)$r.squared)

Determination <- data.frame(continents,DeterminationCoefficient)

DC <- ggplot(Determination,aes(x=continents,y=DeterminationCoefficient,fill=continents)) + geom_col() + labs(x = "Continent",y="Value",fill="Continent:") + theme(plot.title = element_text(size=16),plot.subtitle = element_text(size=10),axis.title.x  = element_text(size = 14 ),axis.title.y  = element_text(size =14), axis.text.x   = element_text(size =12), axis.text.y   = element_text(size =12)) + scale_y_continuous(limits = c(0,1), breaks = seq(0,1,.25))+ scale_fill_manual(values = c(Africa="darkgoldenrod2",Europe="cyan4",Americas="red3",Asia="palegreen3",Oceania="darkslateblue"))

ggplotly(DC)
```


### Coefficiente DI Pearson

In tutti i continenti la correlazione è **positiva**.

```{r}
PearsonValue <- c(cor(Africa$Human_Development_Index,Africa$Life_Expectancy),cor(Europe$Human_Development_Index,Europe$Life_Expectancy),cor(Americas$Human_Development_Index,Americas$Life_Expectancy),cor(Asia$Human_Development_Index,Asia$Life_Expectancy),cor(Oceania$Human_Development_Index,Oceania$Life_Expectancy))


Pearson <- data.frame(continents,PearsonValue)

Prs <- ggplot(Pearson,aes(x=continents,y=PearsonValue,fill=continents)) + geom_col() + theme_bw() + labs(x = "Continent",y="Value",fill="Continent:") + theme(plot.title = element_text(size=16),plot.subtitle = element_text(size=10),axis.title.x  = element_text(size = 14 ),axis.title.y  = element_text(size =14), axis.text.x   = element_text(size =12), axis.text.y   = element_text(size =12)) + scale_y_continuous(limits = c(0,1), breaks = seq(0,1,.25))+ scale_fill_manual(values = c(Africa="darkgoldenrod2",Europe="cyan4",Americas="red3",Asia="palegreen3",Oceania="darkslateblue"))


ggplotly(Prs)
```

 
# Istruzione

## Istruzione

Il livello di istruzione di uno Stato viene calcolato tramite due parametri:

* Anni **medi** di scolarizzazione degli adulti
* Anni **previsti** di scolarizzazione 

## Anni medi di scolarizzazione

Numero **medio** di anni in cui le persone di età superiore ai 25 anni hanno partecipato all'istruzione formale.
Le persone più anziane dei paesi più poveri o in via di sviluppo incidono **negativamente** su questo fattore.

Il miglioramento è lieve perchè i risultati delle riforme riguardanti l'istruzione richiedono tempo per essere visibili in questo fattore.

```{r}
AverageSchoolingYear <- HumanDevelopmentIndex %>% ggplot(aes(x = Year,y = Average_years_schooling,color=Region)) + geom_line(aes(group = Entity),size=.9,alpha=.6,show.legend = FALSE) + theme_classic() + labs(title = "Andamento anni medi di scolarizzazione negli anni",subtitle = "Periodo 1990-2017", x = "Year", y = "Average years of Schooling") + theme(axis.line = element_line(size = 1), plot.title = element_text(size=16),plot.subtitle = element_text(size=11),axis.title.x  = element_text(size =14 ),axis.title.y  = element_text(size =14),
axis.text.x   = element_text(size =12), axis.text.y   = element_text(size =12))+ scale_y_continuous(limits = c(0,15), breaks = seq(0,15,5))  + scale_x_continuous(limits = c(1990,2017), breaks = seq(1990,2017,3)) + scale_color_manual(values = c(Africa="darkgoldenrod2",Europe="cyan4",Americas="red3",Asia="palegreen3",Oceania="darkslateblue"))

AverageSchoolingYear

```


Nonostante l'Africa registri valori molto bassi, questa volta il valore **più basso** appartiene ad un Paese asiatico.


## Anni previsti di scolarizzazione

Numero di anni di scolarizzazione che un bambino in età di ammissione alla scuola può aspettarsi di ricevere.

```{r}

AverageSchoolingYear <- HumanDevelopmentIndex %>% ggplot(aes(x = Year,y = Expected_years_of_schooling,color=Region)) + geom_line(aes(group = Entity),size=.9,alpha=.6,show.legend = FALSE) + theme_classic() + labs(title = "Andamento anni di scolarizzazione previsti negli anni",subtitle = "Periodo 1990-2017", x = "Year", y = "Expected years of Schooling") + theme(axis.line = element_line(size = 1), plot.title = element_text(size=16),plot.subtitle = element_text(size=11),axis.title.x  = element_text(size =14 ),axis.title.y  = element_text(size =14),
axis.text.x   = element_text(size =12), axis.text.y   = element_text(size =12))+ scale_y_continuous(limits = c(0,25), breaks = seq(0,25,5))  + scale_x_continuous(limits = c(1990,2017), breaks = seq(1990,2017,3))+ scale_color_manual(values = c(Africa="darkgoldenrod2",Europe="cyan4",Americas="red3",Asia="palegreen3",Oceania="darkslateblue"))

AverageSchoolingYear
```

Il diritto all'istruzione è un diritto fondamentale e tutti i paesi stanno cercando di fornire un servizio di alta qualità e accessibile a tutti.
Restano ancora importanti **differenze** nonostante un miglioramento generale.

La differenza tra l'Oceania e il resto dei continenti è **molto ampia**. 


# HDI vs GDP

## GDP come indice di sviluppo

Utilizzato prima dell'HDI per identificare lo sviluppo di un paese.

Problemi:

* Non considera il **benessere generale**
* Altamente **influenzabile**

## HDI vs GDP

L'aumento della ricchezza non sembra influenzare **direttamente** l'andamento dell'HDI.

```{r}
HDIvsGDP <- HumanDevelopmentIndex %>% ggplot(aes(x=GDP_per_capita,y = Human_Development_Index,size = Population,color = Region)) + geom_point(alpha=1/2) + labs(title = "HDI vs GDP",subtitle = "Periodo: 1990-2017", x = "GDP per capita", y = "HDI") + theme(plot.title = element_text(size=16),plot.subtitle = element_text(size=11),axis.title.x = element_text(size =14),axis.title.y  = element_text(size =14),axis.text.x   = element_text(size =12), axis.text.y= element_text(size =12)) + scale_y_continuous(limits = c(0.15,1), breaks = seq(0.20,1,0.10))+ scale_color_manual(values=c(Africa="darkgoldenrod2",Europe="cyan4",Americas="red3",Asia="palegreen3",Oceania="darkslateblue"))

HDIvsGDP
```



# Conclusioni

## Conclusioni

Dalle analisi effettuate risulta che:

* Tutti i paesi dei vari continenti sembrano essere in costante sviluppo
* I paesi africani, nonostante i miglioramenti, hanno ancora una grande differenza rispetto a quelli degli altri continenti
* Asia e Africa possiedono ancora oggi un'importante differenza anche tra i Paesi interni
* I paesi di Oceania ed Europa si rivelano essere quelli generalmente più sviluppati e quindi con una maggiore qualità della vita

# Grazie per l'attenzione
